臺灣臺中地方法院刑事判決　　　　　　　94年度訴字第1708號
公　訴　人　台灣台中地方法院檢察署檢察官
被　　　告　甲○○
指定辯護人　本院公設辯護人　乙○○
上列被告因毒品危害防制條例案件，經檢察官提起公訴（93年度
毒偵字第4778號），本院判決如下：
    主    文
甲○○連續施用第二級毒品，處有期徒刑肆月，扣案之第二級毒
品大麻貳包（淨重十九點三六公克，包裝重二四點三二公克）、
專供施用第二級毒品大麻之煙斗吸食器貳個沒收銷燬之；又意圖
供製造毒品之用，而栽種大麻，處有期徒刑貳年捌月，扣案之第
二級毒品大麻幼苗伍株沒收銷燬之；應執行有期徒刑貳年拾月，
扣案之第二級毒品大麻貳包（淨重十九點三六公克，包裝重二四
點三二公克）、專供施用第二級毒品大麻之煙斗吸食器貳個、第
二級毒品大麻幼苗伍株沒收銷燬之。
    犯 罪 事 實
一、甲○○曾因施用毒品案件，經送觀察、勒戒後，認無繼續施
    用毒品之傾向，於民國八十九年十一月二十三日執行完畢釋
    放，由台灣台中地方法院檢察署檢察官以八十九年度毒偵字
    第七二七二號為不起訴處分。詎仍不知悔改，五年內又基於
    施用第二級毒品之概括犯意，自九十一年五月間起至九十三
    年十一月十日止，連續在台中市○區○○路一二八巷十八號
    二樓之一及台中市○○區○○路四段三０九號二十三樓之一
    住處，利用專供施用第二級毒品大麻之煙斗吸食器，施用第
    二級毒品大麻，約一星期施用一至二次。復因於九十三年九
    月間某日施用第二級毒品大麻時，發現有大麻種子摻雜其間
    ，並另行起意，意圖供製造第二級毒品大麻自己施用，將大
    麻種子栽種在台中市○○區○○路四段三０九號二十三樓之
    一住處陽台之花盆內，持續施以水份，迨至九十三年十一月
    初長出大麻幼苗五株。嗣於九十三年十一月十日九時三十分
    許，為警在台中市○○區○○路四段三０九號二十三樓之一
    住處查獲，並扣得第二級毒品大麻二包（淨重十九點三六公
    克，包裝重二四點三二公克）、專供施用第二級毒品大麻之
    煙斗吸食器二個及第二級毒品大麻幼苗五株。
二、案經台中市警察局第二分局報請台灣台中地方法院檢察署檢
    察官偵查起訴。
    理    由
一、訊據被告甲○○對於上揭施用第二級毒品大麻之事實坦承不
    諱，並有第二級毒品大麻二包（淨重十九點三六公克，包裝
    重二四點三二公克，見卷附法務部調查局鑑定通知書），及
    專供施用第二級毒品大麻之煙斗吸食器二個扣案可稽，且被
    告於前開時地為警查獲，經採其尿液送驗結果，大麻代謝物
    呈陽性反應，復有台中市警察局刑警隊委託鑑驗尿液代號與
    真實姓名對照表及中山醫學大學附設醫院藥物濫用檢測中心
    檢驗報告附卷足憑。又被告曾因施用毒品案件，經送觀察、
    勒戒後，認無繼續施用毒品之傾向，於八十九年十一月二十
    三日執行完畢釋放，由台灣台中地方法院檢察署檢察官以八
    十九年度毒偵字第七二七二號為不起訴處分等情，亦有台灣
    高等法院被告全國前案紀錄表及出入監資料在卷可參，此部
    分事證已明。另被告雖否認意圖供製造毒品之用而栽種大麻
    犯行，辯稱為警查獲之大麻幼苗盆栽，係伊於九十三年九月
    間，幫一外國友人「麥克」搬家，「麥克」交給伊，要伊轉
    交另一朋友，盆栽上原僅有泥土，伊拿回家放在陽台，沒有
    交給另一朋友，也未澆水，至九十三年十一月初才長出幼苗
    ，伊不知該盆栽內有大麻種子，不知「麥克」及另一朋友真
    實姓名年籍云云。然查為警在台中市○○區○○路四段三０
    九號二十三樓之一被告住處查獲之盆栽幼苗五株，經送法務
    部調查局鑑定結果，含有第二級毒品大麻成份，確為大麻幼
    苗，有台中市警察局刑警隊搜索扣押筆錄、扣押物品目錄表
    及法務部調查局鑑定通知書在卷可按。被告於警訊時亦供承
    為警查獲之大麻幼苗係伊所購得大麻內有種子，因無法吸食
    ，才種在陽台之盆栽內，經伊多次灑水長出幼苗，大麻係於
    九十三年九月中旬左右，在台北縣石門鄉，以新台幣三萬元
    向一外國人所購等語。迄偵查中仍供稱扣案之大麻係在台北
    向年籍不詳之外國人所購，大麻幼苗係施用時將種子丟在盆
    栽長出等語。被告在本院審理時雖改稱大麻幼苗盆栽係伊於
    九十三年九月間，幫一外國友人「麥克」搬家，「麥克」交
    給伊，要伊轉交另一朋友，盆栽上原僅有泥土，伊拿回家放
    在陽台，沒有交給另一朋友，也未澆水，至九十三年十一月
    初才長出幼苗云云，但未提出「麥克」及另一朋友真實姓名
    年籍以供查證，顯違常情。況植物種子須有土壤、陽光、水
    份等要素配合才能發芽成長，此為公眾週知之事實，被告明
    知所購得第二級毒品大麻內摻雜之種子，係第二級毒品大麻
    之種子，仍將之種在上開住處陽台之盆栽內，並持續施以水
    份，使之長出第二級毒品大麻幼苗，自難認無栽種第二級毒
    品大麻之犯意，參以製造第二級毒品大麻，不須具備特別技
    術、設備，被告自承自九十一年五月間起即連續施用第二級
    毒品大麻，為警查獲時採其尿液送驗結果，大麻代謝物復呈
    陽性反應，亦見被告具有供製造第二級毒品大麻自己施用，
    而栽種第二級毒品大麻之意圖，被告此部分所辯無非飾卸之
    詞，不足採信，其施用第二級毒品及意圖供製造毒品之用而
    栽種大麻之犯行均堪認定。
二、核被告所為，係犯毒品危害防制條例第十條第二項之施用第
    二級毒品罪及第十二條第二項之意圖供製造毒品之用而栽種
    大麻罪。被告持有第二級毒品之低度行為，已為施用之高度
    行為所吸收，不另論罪。又先後多次施用第二級毒品犯行，
    時間緊接，犯罪構成要件相同，顯係基於概括犯意反覆為之
    ，為連續犯，應論以一施用第二級毒品罪，並加重其刑。再
    被告係因施用第二級毒品大麻時，發現有大麻種子摻雜其間
    ，始另行起意，意圖供製造第二級毒品大麻自己施用，而將
    大麻種子栽種在花盆內，持續施以水份，甫長出大麻幼苗即
    為警查獲，則其所犯施用第二級毒品罪及意圖供製造毒品之
    用而栽種大麻罪，應係基於各別犯意，且上開二罪之罪質亦
    異，自應予分論併科，檢察官認被告所犯上開二罪間，有方
    法結果之牽連關係，尚有未合。再被告染有施用第二級毒品
    大麻之惡習，施用期間長達二年多，其於施用第二級毒品大
    麻時，發現有大麻種子摻雜其間，將大麻種子種在花盆內，
    持續施以水份，僅長出大麻幼苗五株，數量微少，應圖供自
    己施用，因而觸犯法定最輕本刑為有期徒刑五年之意圖供製
    造毒品之用而栽種大麻罪，縱科以法定最低度之刑猶嫌過重
    ，犯罪之情狀顯可憫恕，應依刑法第五十九條規定減輕其刑
    。爰審酌被告曾因施用毒品案件，經送觀察、勒戒，仍不知
    悔改，又繼續施用第二級毒品大麻，且意圖供製造第二級毒
    品大麻自己施用，而栽種大麻，不無惡性，事後已坦承施用
    第二級毒品大麻部分，且僅栽種第二級毒品大麻五株，情節
    非重，及其犯罪動機、目的、手段、所生危害、犯罪後態度
    等一切情狀，處以如主文所示之刑，並定其應執行刑。扣案
    之第二級毒品大麻二包（淨重十九點三六公克，包裝重二四
    點三二公克）、專供施用第二級毒品大麻之煙斗吸食器二個
    及第二級毒品大麻幼苗五株，均應依毒品危害防制條例第十
    八條第一項前段諭知沒收銷燬之。
據上論斷，應依刑事訴訟法第二百九十九條第一項前段，毒品危
害防制條例第十條第二項、第十二條第二項、第十八條第一項前
段，刑法第十一條、第五十六條、第五十一條第五項、第九款、
第五十九條，判決如主文。
本案經檢察官洪志明到庭執行職務。
中　　華　　民　　國　 　94　　年　　8　　月　　16　　日
                  台灣台中地方法院刑事第八庭
                        審判長法  官  朱光國
                              法  官  洪俊誠
                              法  官  鍾堯航
上正本證明與原本無異。
如不服本判決，應於送達後十日內向本院提出上訴狀（須附繕本
），上訴於台灣高等法院台中分院。
中　　華　　民　　國　 　94　　年　　8　　月　　16　　日
                              書記官  葉泰濃
附錄論罪科刑法條
毒品危害防制條例第十條第二項：
施用第二級毒品者，處三年以下有期徒刑。
毒品危害防制條例第十二條第二項：
意圖供製造毒品之用，而栽種大麻者，處五年以上有期徒刑，得
併科新台幣五百萬元以下罰金。
